【裁判字號】    99,上易,818
【裁判日期】    990716
【裁判案由】    妨害自由
【裁判全文】
臺灣高等法院刑事判決                 99年度上易字第818號
上  訴  人
即  被  告  甲○○
選任辯護人  袁健峰律師
            陽文瑜律師
上列上訴人因妨害自由案件，不服臺灣臺北地方法院99年度易字
第205 號，中華民國99年3 月10日第一審判決（起訴案號：臺灣
臺北地方法院檢察署98年度偵字第20227 號），提起上訴，本院
判決如下：
    主  文
上訴駁回。
    事實及理由
一、本案經本院審理結果，認第一審以上訴人即被告甲○○犯刑
    法第305 條恐嚇罪，並審酌被告基於個人政治立場到場關切
    ，一時氣憤出言恐嚇之犯罪動機，造成依法執行職務完畢之
    檢察官身心恐懼，擔憂家人安危，迄今毫無悔意，犯罪後態
    度不佳等一切情狀，量處有期徒刑三月，並諭知易科罰金折
    算之標準為新台幣1000元折算一日，認事用法及量刑均無不
    當，應予維持，並引用第一審判決書記載之事實、證據及理
    由（如附件）。
二、被告上訴意旨略以：被告目的僅在提醒檢察官做事要相信因
    果輪迴，即使不發生在自己身上，也會發生在小孩身上，被
    告不認識丙○○及乙○○，亦不知悉渠等有無小孩，何有積
    極侵害渠等小孩之意思，被告之言語縱帶有詛咒意思，客觀
    上難謂已有致生危害安全之惡害通知云云，然查，被告於特
    偵組檢察官丙○○及乙○○步出第7 法庭時，大聲講「檢察
    官很厲害，小心自己的小孩」，旋即加快腳步往後走等情，
    業據證人蘇志豪、劉志原於偵查中證述明確（見他字415 號
    卷第10、11、50頁）。被告亦自承確實在檢察官步出法庭時
    ，有出言「檢察官很厲害，小心自己的小孩」等語，然檢察
    官出庭論告係在執行刑事訴訟中公訴人之角色，既屬依法執
    行職務，何來輪迴可言，苟被告係出於善意，又何須在講完
    後，立即加快腳步離開？再徵諸被告當天到法庭外係為聲援
    前總統陳水扁，是其對於追訴前總統陳水扁犯罪之檢察官大
    聲講上開語詞，實難認係出言善意提醒之舉；且證人丙○○
    及乙○○於偵查中均證稱確因聽聞被告所言：「檢察官好厲
    害，小心自己的小孩」，因而擔心其等子女之安危而心生畏
    怖等情（見他字415 號卷第29、30頁），顯有致生危害於安
    全甚明。綜上所述，被告前開所辯，應係事後卸責之詞，不
    足採信，本件被告上訴猶執陳詞否認犯行，為無理由，應予
    駁回。
據上論斷，應依刑事訴訟法第373 條、第368 條，判決如主文。
本案經檢察官曾俊哲到庭執行職務。
中    華    民    國    99    年    7     月    16    日
                  刑事第十庭審判長法  官  陳榮和
                                  法  官  李春地
                                  法  官  彭政章
以上正本證明與原本無異。
不得上訴。
                                  書記官  杜宜寧
中    華    民    國    99    年    7     月    16    日
附件：
臺灣臺北地方法院刑事判決               99年度易字第205號
公  訴  人  臺灣臺北地方法院檢察署檢察官
被      告  甲○○    女  50歲（民國○○年○ 月○○日生）
                      身分證統一編號：Ｚ000000000號
                      住桃園縣桃園市○○○街27號
                      住桃園縣桃園市○○○街611 號12樓
上列被告因恐嚇案件，經檢察官提起公訴（九十八年度偵字第二
○二二七號）及移送併辦（臺灣桃園地方法院檢察署九十九年度
偵字第四一五○號），本院判決如下：
    主  文
甲○○以加害生命、身體之事，恐嚇他人，致生危害於安全，處
有期徒刑月，如易科罰金，以新臺幣壹仟元折算壹日。
    事  實
一、緣臺灣臺北地方法院（下稱本院）法官於民國九十七年十二
    月二十九日在臺北市○○區○○路一三一號二樓本院第七法
    庭組成合議庭，開庭調查前總統陳水扁涉犯貪污治罪條例案
    件應否羈押時，甲○○基於個人政治立場到場關切，於翌日
    凌晨零時四十五分許，前揭合議庭諭知休庭進行評議，到庭
    執行職務完畢之最高法院檢察署特別偵查組（下稱特偵組）
    檢察官丙○○及乙○○步出第七法庭，欲前往設於臺灣臺北
    地方法院檢察署（下稱臺北地檢署）之五樓休息室，於經過
    設於臺北地院第七法庭外之安檢門，右轉前往臺北地檢署之
    通道時，甲○○竟基於恐嚇危害安全之犯意，對檢察官丙○○及乙○○恫嚇稱：「檢察官好厲害，小心自己的小孩」等
    加害生命、身體之事，使檢察官丙○○及乙○○因而擔心其
    等子女之安危而心生畏怖，致生危害於安全。
二、案經臺北地檢署檢察官自動檢舉偵查起訴暨臺灣桃園地方法
    院檢察署檢察官移送併辦審理。
    理  由
壹、程序方面：
    按被告以外之人於審判外之言詞或書面陳述，除法律有規定
    者外，不得作為證據；又被告以外之人於審判外之陳述，雖
    不符合同法第一百五十九條之一至第一百五十九條之四之規
    定，但經當事人於審判程序同意作為證據，法院審酌該言詞
    陳述或書面陳述作成時之情況，認為適當者，亦得為證據；
    又當事人、代理人或辯護人於法院調查證據時，知有第一百
    五十九條第一項不得為證據之情形，而未於言詞辯論終結前
    聲明異議者，視為有前項之同意，刑事訴訟法第一百五十九
    條第一項及第一百五十九條之五分別定有明文。查本判決下
    列所引用之各項證據方法之證據能力，當事人於本院審判期
    日中均未予爭執，且迄至言詞辯論終結前亦未再聲明異議，
    本院審酌該等言詞陳述及書面陳述作成時之情況，並無不宜
    作為證據之情事，依刑事訴訟法第一百五十九條之五之規定
    ，自得作為證據，合先敘明。
貳、實體方面：
一、訊據被告甲○○固不否認其於事實一所載時間、地點，在特
    偵組檢察官丙○○及乙○○蒞庭完畢步出本院第七法庭，經
    過設於法庭外之安檢門，右轉前往臺北地檢署之通道時，有
    說「檢察官好厲害，小心自己的小孩」等語，惟辯稱：我是
    與現場民眾聊天才說那些話，我不認識檢察官丙○○及乙○○，不會對他們恐嚇，我說那些話的意思是指每個人做事要
    相信輪迴，並無恐嚇故意云云。
二、經查：
（一）被告於本院法官組成合議庭開庭調查前總統陳水扁涉犯貪
      污治罪條例案件應否羈押時在本院第七法庭外，於九十七
      年十二月三十日凌晨零時四十五分許，在特偵組檢察官丙○○及乙○○步出本院第七法庭，經過設於法庭外之安檢
      門，右轉前往臺北地檢署之通道時，聲稱：「檢察官好厲
      害，小心自己的小孩」等語一節，業據被告供承不諱，核
      與證人丙○○、乙○○指訴情節相符，並經證人蘇志豪、
      劉志原證述明確，此部分事實足堪認定。
（二）關於證人丙○○及乙○○因聽聞被告所稱：「檢察官好厲
      害，小心自己的小孩」等語，因而擔心其等子女之安危而
      心生畏怖，致生危害於安全一節，證人丙○○具結證稱：
      九十七年十二月二十九日至三十日凌晨，我在臺北地院就
      法院審理陳水扁是否應予羈押之羈押庭中參與蒞庭，當時
      我們從法庭出來，走到法院與檢察署的通道，正朝檢察署
      方向行進間，從後方傳來女人很大的聲音說：「特偵組檢
      察官好厲害，小心你們的小孩」，我聽到後感覺被恐嚇，
      萬一有情緒比較激動的人，事後真的去傷害檢察官的小孩
      真的很不好，所以我立刻回頭問「是誰」，我聽到這些話
      會擔心因執行檢察官職務而讓自己小孩遭到意外，對每一
      位父母親而言，小孩的安全是最重要的，我們是大人有能
      力應變，但如果有比較激動的民眾抱著要以這種恐嚇的方
      法讓檢察官害怕，不敢執行特定職務，而檢察官不可能因
      這樣的恐嚇而改變執行態度，他們就真的有可能針對沒有
      保護自己能力的小孩下手等語（臺北地檢署九十八年度他
      字第四一五號卷【下稱偵查卷】第二九、三十頁參照），
      證人乙○○具結證稱：當時羈押庭已告一段落，法官休庭
      進行評議，我們檢察官一起從法院二樓通往地檢署通道，
      確定已過院方律師休息室，聽到上開字眼時，停下腳步，
      約是在院檢分隔的門口，越主任說「是誰」的時候，我往
      回頭看，看到一名女子往法院方向跑去，因為該女子原本
      是跟在我們後方行進，結果聽到越主任喊「是誰」，她就
      往回跑，近二年承辦國務機要費案及特別費案，屢屢在法
      庭外會有相關民眾為加油或辱罵之情形，但個人在此之前
      並未聽聞有恐嚇之言語，但當天聽到「檢察官好厲害」的
      字眼時，還不知道該民眾是要加油或辱罵，但聽到「小心
      自己的小孩」我的確產生擔心自己小孩安危的想法，尤其
      我小孩年紀幼小，並無處理危機或保護自己的能力，所以
      我在事後有向管區警方陳報此狀況，請其依職權維護小孩
      的人身安全，且在當日凌晨合議庭裁准陳前總統羈押時，
      我也在第一時間打電話給太太，請她注意自己及小孩安全
      等語（偵查卷第二九頁反面至第三十頁反面參照）。足認
      證人丙○○及乙○○因聽聞被告所言「檢察官好厲害，小
      心自己的小孩」等語，確實因而心生畏怖，擔心自己子女
      安全，致生危害於安全一情。
（三）雖被告辯稱：我是與現場民眾聊天，並非針對檢察官所言
      ，無恐嚇故意云云。惟查，證人蘇志豪具結證稱：我參與
      九十七年十二月二十九日陳水扁出庭的安全維護勤務，負
      責的勤務區域為臺北地院二樓臺灣銀行提款機旁，翌日凌
      晨零時四十五分左右，我靠近第七法庭外的安檢門旁，當
      時檢察官走出安檢門並且右轉往臺北地檢署方向行進，我
      有聽到民眾很大聲的講「檢察官好厲害，小心自己小孩」
      等語（偵查卷第十頁參照），證人劉志原具結證稱：前總
      統陳水扁因案遭法院開庭審理是否羈押，九十七年十二月
      二十九日橫跨到三十日凌晨，於零時四十五分左右，休庭
      時檢察官由法庭步出往臺北地檢署方向前進，丙○○檢察
      官他們已經走到比較前面的位置，我在丙○○檢察官後面
      ，後方約二公尺左右有女性的聲音說「檢察官很厲害，要
      小心自己的小孩子」，我回頭看到被告往後走，當時被告
      是最靠近檢察官的，丙○○檢察官聽到後有回頭說恐嚇檢
      察官，被告就加快腳步往法院方向走等語（偵查卷第四九
      、五十頁參照），是以被告當時係在檢察官後方二公尺左
      右之距離為上開言語，並在證人丙○○追問係何人所言時
      ，加快腳步反方向逃離現場，若被告僅係與現場民眾聊天
      ，其音量應不至於使在場之證人蘇志豪及劉志原均有所聽
      聞，亦不足以讓行進中之證人丙○○及乙○○得以聽聞並
      感覺遭受恐嚇，參以證人乙○○所證被告係跟在檢察官後
      方行進，被告若確係與現場民眾聊天，自無可能先行趨近
      檢察官為上開言論後，又在證人丙○○追問何人所言時，
      加快腳步反方向離開現場，足認被告係針對檢察官為上開
      恐嚇言論。
（四）被告又辯稱：我沒有真正加害檢察官的小孩，只是要提醒
      檢察官因果輪迴云云。惟按恐嚇罪之成立並不以行為人真
      有加害之意為必要，而被害人是否心生畏懼，亦應本於社
      會客觀經驗法則以為判斷基準。觀諸被告告知證人丙○○
      及乙○○「檢察官好厲害，小心自己的小孩」等語，與我
      國社會上一般出於善意提醒他人注意人身安全之用詞顯不
      相同，而檢察官依法執行職務亦不會使一般人對於其等子
      女之人身安全有何關連聯想，衡之社會一般常情，被告在
      上開場合所言已逾越其表達自己意見之合理範圍，而摻有
      情緒性、積極侵害之意思表達，應係以使他人心生畏懼為
      目的，客觀上已足以使受通知者心生恐懼而有不安全之感
      受，是被告所辯，委無可取。又縱恐嚇內容係以本人以外
      之至親為對象，但若已足使本人心生畏懼，即足以成罪。
      尤其，基於父母保護子女之立場，雖父母未將子女受恐嚇
      之事轉告子女，但已足使父母本身承受嚴重精神壓力及安
      全威脅，亦應該當恐嚇危害安全罪之構成要件。據此，被
      告上開所言，客觀上已足使證人丙○○及乙○○心理上感
      受威脅，而認其等家人之安全堪慮，至於證人丙○○及乙○○之子女人身安全，在本案發生後是否確實遭受不法侵
      害，則與恐嚇危害安全罪之成立無涉。
（五）綜上所述，本件事證明確，被告上開所辯，無非事後卸責
      之詞，不足採信，其犯行堪以認定，應依法論科。
三、核被告甲○○所為，係犯刑法第三百零五條恐嚇危害安全罪
    ，其以一行為同時恐嚇證人丙○○及乙○○，為一行為犯數
    罪名，為同種想像競合犯，應依刑法第五十五條規定，從一
    重恐嚇罪處斷。爰審酌被告基於個人政治立場到場關切，一
    時氣憤出言恐嚇之犯罪動機，造成依法執行職務完畢之檢察
    官身心恐懼，擔憂家人安危，被告迄今毫無悔意，犯罪後態
    度不佳等一切情狀，量處如主文所示之刑，並諭知易科罰金
    之折算標準，以示懲儆。
四、臺灣桃園地方法院檢察署檢察官移送本院併辦之該署九十九
    年度偵字第四一五○號被告所犯刑法第三百零五條之恐嚇危
    害安全案件，如前所述，被告此部分犯行，與檢察官起訴書
    犯罪事實欄所記載被告恐嚇危害安全之犯行，為實質上一罪
    之關係，本院自得就檢察官上開併辦部分，於本件併為審理
    、判決，附此敘明。
據上論斷，應依刑事訴訟法第二百八十四條之一、第二百九十九
第一項前段，刑法第三百零五條、第五十五條、第四十一條第一
項前段，刑法施行法第一條之一，判決如主文。
本案經檢察官孫沛琦到庭執行職務。
中    華    民    國    99    年    3     月    10    日
                  刑事第九庭    法  官  徐淑芬
上正本證明與原本無異。
如不服本判決，應於判決送達後十日內向本院提出上訴狀（應抄
附繕本）。告訴人或被害人如對於本判決不服者，應具備理由請
求檢察官上訴，其上訴期間之計算係以檢察官收受判決正本之日
期為準。
                                書記官  劉郅享
中    華    民    國    99    年    3     月    10    日
附錄本案論罪科刑法條全文
中華民國刑法第三百零五條
以加害生命、身體、自由、名譽、財產之事，恐嚇他人致生危害
於安全者，處二年以下有期徒刑、拘役或三百元以下罰金。

司法院資訊處製作；財團法人民間司法改革基金會備份。
